【裁判字號】    92,交訴,47
【裁判日期】    921021
【裁判案由】    肇事遺棄罪等
【裁判全文】
臺灣桃園地方法院刑事判決                          九十二年度交訴字第四七號
    公  訴  人  臺灣桃園地方法院檢察署檢察官
    被      告  甲○○
    選任辯護人  關維忠律師
右列被告因肇事遺棄罪等案件，經檢察官提起公訴（九十二年度偵字第二二七四號）
，本院判決如左：
    主  文
甲○○無罪。
    理  由
一、公訴意旨略以：被告甲○○於民國九十一年十二月二十三日上午，無照騎乘ＭＮ
    Ｄ－０九六號輕機車，沿桃園縣平鎮市○○路由龍岡往大溪方向行駛。當日上午
    七時五十分許，被告騎乘上開輕機車，行至龍南路、龍德路有號誌管制之交叉路
    口時，原應注意該處燈號為紅燈，而行近交叉路口應減速慢行，並應注意車前狀
    況，做隨時停車之準備，且依當時情境，亦無不能注意之情事，竟仍疏未注意，
    貿然闖越紅燈前行。適有機車騎士即告訴人乙○○，騎乘ＲＳＢ－八八一號輕機
    車，見燈號變換為綠燈，乃自龍德路起步左轉龍南路。被告因此閃避不及，在自
    告訴人輕機車右後方超車時，其輕機車左手把擦撞告訴人騎乘之輕機車右手把及
    右後照鏡等處，致告訴人人車倒地，受有右側脛股骨折、右膝腫痛等傷害。詎被
    告眼見肇事，並已致告訴人倒地受傷，竟因畏於承擔責任，乃另行起意，逕行騎
    乘輕機車逃離現場。幸經不詳路人即時抄記車號交予告訴人，由告訴人報警後循
    線查獲。因認被告所為，涉有刑法第二百八十四條第一項前段之過失傷害罪嫌，
    及同法第一百八十五條之四之肇事逃逸罪嫌。
二、訊據被告甲○○固不否認於上開時間，騎乘ＭＮＤ—０九六號輕機車經過肇事路
    段之事實，惟否認有何過失傷害犯行。辯稱：我當時有騎車經過肇事地點，但是
    沒有感覺撞到人，所以我也沒有停下來，我是到下班回去後，警察打電話通知我
    時，我才知道有車禍，我不知道有機車倒地，當時我是綠燈，沒有闖紅燈，我機
    車上的刮痕是六、七年前留下來的，不是新痕，至於警察通知我去做筆錄，我過
    了二十天左右才去，是因為我隔天就出國了等語。
三、按犯罪事實應依證據認定之，無證據不得推定其犯罪事實，刑事訴訟法第一百五
    十四條第二項訂有明文。經查，公訴意旨認被告甲○○涉有右揭過失傷害、肇事
    逃逸等犯行，無非係以告訴人乙○○之指訴、道路交通事故調查報告表、肇事後
    被告與告訴人二部機車之刮損照片、現場照片及告訴人傷勢之診斷證明書，而被
    告在警訊中一度自承與機車發生事故等語，隨即改稱有聽聞碰撞聲，但不知是否
    與他車發生擦撞云云，繼而在偵查中則全盤否認有何交通事故，先後不一，並佐
    以被告在案發後經警聯繫到場說明時，均藉詞拒不到案，直拖至案發後近二十日
    之九十二年一月十一日，始配合警方製作警訊筆錄，可見其情虛，參以被告車號
    係客觀中立之路人記下後交予告訴人，並無「誤指」或「誣指」之虞，足見告訴
    人之指訴實在等件，為其論據。惟查：
（一）首按告訴人之告訴，係以使被告受刑事訴追為目的，是其陳述是否與事實相符
      ，仍應調查其他證據以資審認，最高法院著有五十二年台上字第一三００號判
      例可資參照。經查，告訴人乙○○在警訊中固堅稱：「我當時駕駛ＲＳＢ—８
      ８１輕機車由龍德路左轉龍南路往大溪方向，當時我確定是綠燈才左轉，當左
      轉到到龍南路上時，有一部機車由龍南路往大溪方向闖紅燈直接撞到我右手把
      ，之後對方逃逸，我就跌倒在路上；我車輛沒有什麼受損，對方右線超車撞到
      我的右手把」、「我駕駛的輕機車沒有損傷，只有右邊的後照鏡稍有擦傷」云
      云（偵卷第七頁反面、第八頁、第二八頁反面），在偵查中亦稱：「當時我車
      自龍南路往大溪方向，甲○○車自後面撞過來，我是綠燈，不知道他是什麼燈
      ，當時我車速一、二十公里，甲○○撞倒我後就照原速很快離開，路邊一小姐
      幫我記他車號，我不認識她無從聯繫。他車撞到我右手把，不是明顯撞我，是
      有點勾到」、「他勾到我就走了，上班時間無法請人攔他，確定是甲○○勾到
      我」云云（偵卷第二三頁反面、第二四頁、第三五頁反面）。然在本院九十二
      年五月三十日審理時則改稱：「‧‧‧我左邊的後照鏡被機車勾到歪了，右邊
      的後視鏡是機車倒地時撞歪的‧‧‧」云云，且經辯護人詢問：「機車哪裡被
      撞到」時，復明確陳稱：「我機車的左邊」云云，並當庭以模型機車模擬肇事
      經過，有照片四張附於本院卷可參。究竟告訴人機車之車損部位，為左或右側
      之後視鏡？對此事故之重要爭點，其指訴竟爾前後不一，已有可疑。再者，設
      若告訴人在本院指稱：「甲○○機車從我後面超車，我機車左邊後照鏡被撞」
      云云屬實，則衡情，被告機車之右側把手或後視鏡處，當有刮擦告訴人機車所
      生之刮痕；然觀諸肇事後被告之機車照片，僅其機車左側把手處車殼、左側後
      照鏡遺有可疑刮痕（偵卷第三三頁）。是被告機車之車損位置，不僅與告訴人
      指訴之肇事經過不相吻合，且上開刮痕均甚陳舊，此經證人即警員陳忠安陳明
      在卷（本院九十二年八月八日筆錄），能否肯認為事故前後所生之新痕，從而
      推論為本件事故刮擦之車損？亦非無疑。又告訴人機車右側車身雖有一小塊三
      角形擦痕，然其右側後視鏡似無擦撞痕跡，有卷附告訴人機車照片可考（偵卷
      第三一頁），亦與告訴人在本院指陳機車左側被撞之情節不符。至於被告機車
      車身上之其餘刮痕，對照告訴人指述之事故情節，顯均與本件事故無涉，不需
      深論，附予敘明。另查，告訴人提出之驗傷單上固記載：「右膝腫痛」等語（
      偵卷第十頁），然此僅足認定機車係朝右倒地，無法據以認定機車係左或右側
      受撞；例如機車受撞後，因騎士勉力操控機車前進，使機車仍行進一小段路程
      後始倒地，甚或機車騎士自行跌倒，均不無可能。是故，上開驗傷單所載之告
      訴人傷處，僅能證明告訴人受傷，惟並不足以佐證告訴人指訴之事故經過屬實
      。綜上，告訴人就本件事故經過之指述，不僅前後不一，且與現有事證亦不相
      適合；其指訴既有如上瑕疵，即難遽採。
（二）次查，被告在九十二年一月十一日警訊中雖陳稱：「我騎ＭＮＤ—０９６號重
      機車，不知對方車號及姓名年籍，只知道與機車發生事故」，然於當日警訊中
      ，對事故經過則明確供稱：「案發前我從龍岡騎龍南路欲前往大溪，行經龍德
      與龍南路口，突聽到有聲碰響，但是不清楚是不是有人從後方碰撞我機車」等
      語（偵卷第四頁反面），通盤觀察被告該次警訊所述，顯難認定其自白與告訴
      人發生擦撞而肇事；前開警訊筆錄中所載與機車發生事故等語，或係警員為行
      文方便，或係記載疏略所致，此徵諸被告在當日警訊中，經警詢以：「被害人
      指稱案發時你闖紅燈並直接撞及被害人騎乘機車之手把後逃逸，作何解釋」時
      ，答稱：「完全沒有這回事」等語（偵卷第五頁），尤為明確。被告此後在偵
      查中供稱：「‧‧‧我沒從後追撞乙○○機車或撞到何車」、「沒感覺撞到人
      ，也未見乙○○倒在地上」等語（偵卷二四頁、第三五頁反面），在本院審理
      時仍辯稱：「我沒有感覺撞到人，我不知道旁邊有機車倒地，也沒有聽到聲音
      」等語（本院九十二年五月三十日筆錄）。綜觀其先後辯解，除是否聽聞碰撞
      聲外，其否認與告訴人機車發生擦撞一節，甚為一致。不僅如此，縱認被告在
      警訊中確實自承其機車後方與不詳物體發生碰撞等語，其所述之事故經過，就
      在後追撞前車者究係何人一節，仍與告訴人之指述不符，且此一歧異攸關就本
      件事故，何人應負過失責任之問題甚鉅，不能以此佐證告訴人之指訴屬實。準
      此，亦無法憑被告自白，認定其確有騎乘機車，自後擦撞告訴人機車之情事。
（三）公訴人雖指稱：被告在警訊中一度自承與機車發生事故等語，隨即改稱有聽聞
      碰撞聲，但不知是否與他車發生擦撞云云，繼而在偵查中則全盤否認有何交通
      事故，先後不一，且被告在案發後經警聯繫到場說明時，均藉詞拒不到案，直
      拖至案發後近二十日之九十二年一月十一日，始配合警方製作警訊筆錄，衡諸
      常情，苟未肇禍而無端受人指控，率多急於到案撇清，乃被告反拖延時日，始
      到場應訊，可見其情虛，而其在拖延相當時日後，於警訊中猶一度自承與機車
      發生事故，益徵其自白可信，參以肇事雙方之車損部位及行車路線，與告訴人
      指述悉相吻合，並佐以被告車號係客觀中立之路人記下後交予告訴人，應無「
      誤指」或「誣指」之虞，足見告訴人之指訴實在等語，雖非無見，惟查，通盤
      觀察被告警訊中之陳述，不能認定其自白與告訴人發生車禍肇事，而告訴人之
      指述本身亦有相當瑕疵，無法採取等情，均如前述。再者，證人陳忠安固證稱
      ：「我當天通知甲○○，‧‧‧他表示當天有經過肇事地點，我問他有無闖紅
      燈，他表示沒有注意到燈號，問他是否有撞到機車，他表示是有撞到東西，但
      他不肯定是撞到什麼東西，所以請他到警察局，他只講車後方，其他不知道，
      大概是晚上六點，在電話中和他講的」等語（本院九十二年八月八日筆錄），
      惟被告於案發前，即預定於九十一年十二月二十四日出國旅遊五天，至九十二
      年十二月二十八日返國，有被告提出之行程表、護照及其上簽證戳章日期、入
      出境查詢資料報表可考（附於本院卷），是故，被告在案發當天之九十一年十
      二月二十三日晚間，雖經陳忠安通知到案，然其於翌日已按原訂計畫出國，在
      回國後始前往配合製作警訊筆錄，依此過程，顯難認係畏罪情虛之異常情事。
      至於被告車號雖係不詳路人抄寫後交予告訴人，此經告訴人陳明在卷，並經證
      人即承辦警員陳文明到庭證述屬實（本院九十二年十月七日筆錄），然細核告
      訴人與證人陳文明此部分指述之內容，無非為該路人陳述其目擊事故經過之轉
      述，就「本件事故如何發生」此一待證事項，均屬傳聞；依刑事訴訟法第一百
      五十九條第一項規定，並無證據能力，不能採為認定被告犯罪事實之證據。告
      訴人復無法具體指明該路人之年籍資料，以供本院調查。從而，公訴人此部分
      指述，均難採取。
（四）至於道路交通事故調查報告表、肇事後被告與告訴人二部機車之刮損照片、現
      場照片及告訴人傷勢之診斷證明書等件，均無法據以認定被告確實騎乘機車擦
      撞告訴人，甚為明顯。
（五）綜上，依現有證據，雖足認定告訴人確有受傷之事實，然無法遽予認定為被告
      騎乘機車擦撞告訴人所致。是故，被告所為，尚難以過失傷害罪相繩。而被告
      騎乘機車既未肇事，縱然聽聞告訴人機車倒地而未停車察看，逕自離去，其所
      為仍與逃逸有間。此外，復查無其他積極證據，足資認定被告確有公訴意旨所
      指之過失傷害、肇事逃逸犯行。其犯行既屬不能證明，依上說明，自應為無罪
      之諭知。
據上論斷，應依刑事訴訟法第三百零一條第一項，判決如主文。
本案經檢察官林秀敏到庭執行職務。
中        華        民        國    九十二    年    十    月    廿一    日
                                  臺灣桃園地方法院刑事交通法庭
                                      審判長法  官    林恆吉
                                            法  官    劉秀君
                                            法  官    陳彥宏
右正本證明與原本無異
如不服本判決書應於送達後十日內向本院提出上訴狀
                                            書記官    翁其良
中        華        民        國    九十二    年    十    月    二十一  日


司法院資訊處製作；財團法人民間司法改革基金會備份。
